最高法院民事判決　　　　　　　　　　　　　　　八十八年度台上字第一九一九號
　　上　訴　人　啟慶實業股份有限公司
　　法定代理人　劉炎鐘
　　訴訟代理人　許惠月律師
　　被 上訴 人　昶緣興化學工業股份有限公司
　　法定代理人　陳國山
右當事人間請求損害賠償事件，上訴人對於中華民國八十七年四月七日台灣高等法院
第二審判決（八十六年度重上字第二九二號）反訴部分，提起上訴，本院判決如左：
    主  文
原判決關於駁回上訴人之上訴及該訴訟費用部分廢棄，發回台灣高等法院。
    理  由
本件被上訴人反訴主張：兩造簽訂廢蝕銅液回收處理利用合作契約書（以下稱合作契
約書），合資成立新公司即啟緣實業股份有限公司（以下稱啟緣公司），約定合作期
間自民國七十八年十月三十日起至八十四年十二月三十一日止，依合作契約書第六條
第二項第二款約定，上訴人於合作期間及解約後三年內，不得以任何名義從事廢蝕銅
液之販賣、製造及類似之業務。詎上訴人竟於八十三年、八十四年間無視該約定，連
續生產蝕銅液，與伊競業。且於合作契約終止後，又於八十五年七月二十五日販售予
訴外人洪昌股份有限公司（以下稱洪昌公司），上訴人確已違反合作契約書之約定，
構成違約，依合作契約書第八條第二項第二款之約定，應給付伊新台幣（下同）五百
萬元等情，求為命上訴人如數給付及加付法定遲延利息之判決。
上訴人則以：伊於八十三年、八十四年間並未從事蝕銅液之販賣、製造及類似之業務
。兩造合作期間將屆滿之八十四年十月二十日，被上訴人之總經理陳國金代表被上訴
人與伊協議，同意合作契約書全數作廢。縱陳國金無權代表被上訴人，惟合作契約書
係陳國金代表被上訴人與伊簽訂，兩造合作期間亦係陳國金代表被上訴人與伊接洽，
陳國金與伊協議之行為，已構成表見代理，被上訴人依法應負授權人之責任，伊於合
作契約書廢止後之八十五年七月間，縱曾銷售蝕銅液予洪昌公司，亦不負任何違約責
任等語，資為抗辯。
原審就反訴部分維持第一審所為被上訴人勝訴之判決，駁回上訴人之上訴，無非以：
被上訴人主張兩造簽訂合作契約書，約定合作期間自七十八年十月三十日起至八十四
年十二月三十一日止，依合作契約書第六條第二項第二款約定，上訴人於兩造合作期
間及解約後三年內，不得以任何名義從事蝕銅液之販賣、製造及類似之業務。詎上訴
人竟於八十四年十二月三十一日合作契約終止後之八十五年七月二十五日將蝕刻液販
售與洪昌公司，顯已違約等事實，業據提出統一發票為證，上訴人承認該統一發票為
真正，並自認其於八十五年七月二十五日將蝕刻液販售與洪昌公司。雖辯稱兩造於合
作期間將屆滿時，即研究磋商於八十四年十月二十日達成協議，由伊書立同意書與被
上訴人，約定合作契約書全數作廢，伊並未違約云云。惟查上訴人所提出之八十四年
十月二十日之會議記錄僅有其法定代理人劉炎鐘及陳國金參與，而陳國金非被上訴人
之負責人或代表人。且上訴人無法舉證證明陳國金受被上訴人之授權與上訴人為任何
協議。參以陳國金之證言，及陳國金八十四年十一月十七日第一七一○號郵局存證信
函所載：、１０、啟緣公司內部會議，劉董事長說明其對兩造合作關係之意見，囑
由總經理本人權充記錄云云各節，足認上開會議應僅係啟緣公司之內部會議，法定代
理人劉炎鐘說明其對兩造合作關係之意見，囑由擔任啟緣公司總經理之陳國金充當記
錄，要難認陳國金係代表被上訴人參與協議。且縱合作契約書係陳國金代表被上訴人
簽訂，但八十四年十一月十七日上開會議當時，陳國金並非被上訴人之法定代理人，
被上訴人又未以任何行為表示以代理權授與陳國金，陳國金參與會議又無表示係代理
被上訴人，自難認有民法第一百六十九條表見代理規定之適用，上訴人所舉陳國金上
開第一七一○號郵局存證信函、蘇進文律師、７、八十四年度文律字第○三五號
律師函、上訴人八十四年三月三十一日、同年四月八日及同年七月廿八日存證信函、
環保署函與被上訴人八十四年六月傳真說明書草稿等，尚難認被上訴人有授權陳國金
與劉炎鐘協議而為上訴人有利之認定，上訴人所為抗辯，尚無可採。上訴人於八十五
年七月二十五日將蝕銅液販售與洪昌公司，違反合作契約書第六條第二項第二款約定
，被上訴人因而依合作契約書第八條第二項第二款約定，請求上訴人給付五百萬元之
違約金及自起訴狀繕本送達之翌日起之法定遲延利息，自屬有據，應予准許等詞，為
其判斷之基礎。
按經理人，就所任之事務，視為有代表商號之權，民法第五百五十五條定有明文；又
公司經理人有為公司為營業上所必要之一切行為之權限，其為公司為營業上所必要之
和解，除其內容法律上設有特別限制外，並無經公司特別授權之必要，此為經理權與
一般受任人權限之不同處（見本院六十七年台上字第二七三二號判例）。查上訴人主
張陳國金為被上訴人之總經理一節，為被上訴人所不爭執（見原審卷一○八頁），陳
國金於八十四年十月二十日與上訴人之協議，倘屬營業上所必要，依上開說明，陳國
金有權代表被上訴人為之。原審未調查審認陳國金與上訴人之此項協議是否屬被上訴
人營業上所必要，徒以陳國金非被上訴人之法定代理人、負責人，並認為陳國金非被
上訴人之代表人，未經被上訴人之授權等詞，遽認陳國金無權代表被上訴人與上訴人
協議，已有未洽。次查八十四年十月二十日會議記錄雖由上訴人之法定代理人劉炎鐘
擔任主席，陳國金擔任記錄，然此次會議，僅有劉炎鐘、陳國金二人出席，陳國金又
係被上訴人之總經理，此會議記錄復記載：「(一)同意書簽給昶緣興，則以往的合約全
數作廢。(二)廠房的處理以合約所列明為準，機械人員互分或遣散後依其意願。技術不
用到昶緣興任何的技術。(三)昶緣興公司執照未下來前，啟慶公司全力配合，包括清除
處理同意書，及昶緣興代處理業申請同意書，但不再提供給其他公司使用。(四)不論合
作與否，昶緣興的客戶不可去爭取。(五)提供設備總價（新品價格及內帳價格）參考。
(六)土地租約用存證信函。」，核其內容均係兩造間彼此權利義務之約定，劉炎鐘、陳
國金則在該會議記錄末尾簽字承認（見原審卷六五頁），能否謂該會議紀錄僅係啟緣
公司之內部會議，而非陳國金代表被上訴人與上訴人為協議之契約行為，尚非無疑。
原審未予深究，遽為不利於上訴人之判斷，亦有未合。上訴論旨執以指摘原判決反訴
部分為不當，聲明廢棄，非無理由。
據上論結，本件上訴為有理由，依民事訴訟法第四百七十七條第一項、第四百七十八
條第一項，判決如主文。
中      華      民      國    八十八    年      八      月     二十六   日
                              最高法院民事第五庭
                                  審判長法官  蕭  亨  國
                                        法官  吳  正  一
                                        法官  陳  淑  敏
                                        法官  劉  福  來
                                        法官  吳  麗  女
      右正本證明與原本無異
                                              書  記  官
中      華      民      國    八十八    年      九      月      十      日
